臺灣澎湖地方法院刑事判決　　　　　　　99年度選訴字第19號
公　訴　人　臺灣澎湖地方法院檢察署檢察官
被　　　告　林素菊
選任辯護人　魯惠良律師
上列被告因違反選舉罷免法等案件，經檢察官提起公訴（99年度
選偵字第37、50、65號），本院判決如下：
    主  文
林素菊對於有投票權之人，交付不正利益，而約其投票權為一定
之行使，處有期徒刑壹年陸月，緩刑肆年，褫奪公權貳年，並向
公庫支付新臺幣拾萬元。
    事    實
一、林素菊係澎湖縣第19屆鄉市民代表及村里長選舉中望安鄉東
    吉村村長候選人林柱之姪女。緣望安鄉東吉村地處三級離島
    ，平日並無固定之船班，是以，旅居在臺灣地區之民眾若欲
    返回東吉，必須先搭機返回澎湖馬公機場，再由南海碼頭搭
    船前往東吉，或自臺南包船至東吉。林柱於民國99年5、6月
    間，直接或間接要求林素連、林素枝、劉福教、劉林素華、
    林文瑞、陳勇、林銀中（共7人，下稱林素蓮等7人）返回東
    吉投票支持，並委由林素菊代為預定船隻，以利林素連等7
    人返回東吉投票。林素菊基於對有投票權之人賄選為投票權
    一定行使之犯意，明知返回東吉係為投票支持林柱，為使選
    民在不需要負擔船資情形下提高返鄉投票之意願，擬以代為
    聯絡往返臺南、東吉之船隻及支付船資方式，使林素連等7
    人得以返回東吉投票支持林柱，乃於99年6月5日前某日，與
    南一號育樂漁船之船長張宏文聯繫自臺南前往東吉之相關事
    宜，嗣於99年6月5日確定出船時間為99年6月7日上午，即將
    出船時間告知林柱，由林柱直接或間接通知林素連等7人出
    船時間，使渠等或者前往林素菊臺南住處附近集合，或者直
    接前往將軍港。林素菊除預訂計程車以使林素蓮等7人順利
    前往將軍港外，並將其每人各應負擔之船資新臺幣（下同）
    1800元交付予張宏文，以此交付不正利益方式尋求林素連等
    7人投票支持林柱（林素連、林素枝、劉福教、劉林素華、
    林文瑞、陳勇等6人，已經檢察官為職權不起訴處分，林銀
    中已經檢察官為緩起訴處分）。
二、案經臺灣澎湖地方法院檢察署檢察官簽分暨澎湖縣政府警察
    局移送臺灣澎湖地方法院檢察署檢察官偵查起訴。
    理    由
一、訊據被告林素菊對於代付林素蓮等7人每人各1800元之船資
    使其前往東吉投票支持林柱之事實，坦承不諱，核與同案被
    告林素連、林素枝、劉福教、劉林素華、林文瑞、陳勇、林
    銀中等7人於偵查中所述情節相符。被告以使林素蓮等7人各
    免付1800元而取得不正利益之方式，尋求其投票支持村長候
    選人林柱，自該當交付不正利益賄選之犯行。雖被告辯稱：
    係代親戚付款，應非賄選云云。惟查被告與林素蓮等7人，
    或非誼屬至親（如父母子女關係等），或非同住而共營生活
    ，衡諸社會常情，被告代林素蓮等7人支付船資，即係交付
    不正利益，應構成賄選罪。本件事證明確，被告上開犯行，
    洵堪認定，其所辯不足採信，應依法論科。
二、核被告所為，係犯公職人員選舉罷免法第99條第1項對於有
    投票權之人，交付不正利益，而約其投票權為一定之行使罪
    。被告於偵查中自白犯行，應依公職人員選舉罷免法第99條
    第5項前段減輕其刑。爰審酌選舉乃民主政治最重要之表徵
    ，須由選民評斷候選人之才德、品行、學識、操守、政見而
    選賢與能，其攸關國家政治之良窳、法律之興廢、公務員之
    進退，影響國家發展及人民權利至深且鉅，而賄選為敗壞選
    風之主要根源，抹滅實行民主政治之真意，被告為求候選人
    能順利當選，竟以交付不正利益之方式為之，其所為已妨害
    投票之公正、公平，使真正民主政治無以建立，爰量處如主
    文所示之刑。被告所犯之公職人員選舉罷免法第99條第1項
    之罪，既經宣告有期徒刑之刑，應依公職人員選舉罷免法第
    113條第3項、刑法第37條第2項之規定，併予宣告褫奪公權2
    年。
三、被告未曾因故意犯罪受有期徒刑以上刑之宣告，有臺灣高等
    法院被告前案紀錄表存卷可考，其一時失慮，致罹刑章，且
    犯後已坦認犯行，並深表悔悟，其經此訴追程序之教訓，當
    知所警惕，信無再犯之虞，檢察官亦對被告求處緩刑之宣告
    ，並建議向公庫支付一定金額，故本院認被告所宣告之刑以
    暫不執行為適當，爰依刑法第74條第1項第1款之規定，併予
    宣告被告緩刑4年，並依刑法第74條第2項第4款規定，命被
    告向公庫支付10萬元。又本件係交付不正利益而非賄賂，無
    宣告沒收之問題，附此敘明。
據上論斷，應依刑事訴訟法第299條第1項前段，公職人員選舉罷
免法第99條第1項、第5項前段、第113條第3項，刑法第11條前段
、第37條第2項、第74條第1項第1款、第2項第4款，判決如主文
。
本案經檢察官謝宗甫到庭執行職務。
中    華    民    國   100    年    1     月    21    日
                  刑事庭  審判長法  官  管安露
                                法  官  李宛玲
                                法  官  陳順輝
以上正本證明與原本無異。
如不服本判決應於收受判決後10日內向本院提出上訴書狀，並應
敘述具體理由；其未敘述上訴理由者，應於上訴期間屆滿後20日
內向本院補提理由書（均須按他造當事人之人數附繕本）「切勿
逕送上級法院」。
中    華    民    國   100    年    1     月    21    日
                                書記官  王耀煌
附錄本件判決論罪科刑法條
公職人員選舉罷免法第99條第1項、第5項
對於有投票權之人，行求期約或交付賄賂或其他不正利益，而約
其不行使投票權或為一定之行使者，處3年以上10年以下有期徒
刑，得併科新臺幣1百萬元以上1千萬元以下罰金。
預備犯前項之罪者，處1年以下有期徒刑。
預備或用以行求期約或交付之賄賂，不問屬於犯人與否，沒收之
。
犯第1項或第2項之罪，於犯罪後六個月內自首者，減輕或免除其
刑；因而查獲候選人為正犯或共犯者，免除其刑。
犯第1項或第2項之罪，在偵查中自白者，減輕其刑；因而查獲候
選人為正犯或共犯者，減輕或免除其刑。
公職人員選舉罷免法第113條第3項
犯本章之罪，其他法律有較重處罰之規定者，從其規定。
辦理選舉、罷免事務人員，假借職務上之權力、機會或方法，以
故意犯本章之罪者，加重其刑至二分之一。
犯本章之罪或刑法分則第六章之妨害投票罪，宣告有期徒刑以上
之刑者，並宣告褫奪公權。